臺灣高等法院臺中分院刑事裁定　
110年度抗字第951號
抗  告  人  
即 受刑 人  鄧承緯
上列抗告人因偽造有價證券等案件，檢察官聲請撤銷緩刑，不服
臺灣臺中地方法院中華民國110年7月13日裁定（110年度撤緩字
第110號），提起抗告，本院裁定如下：
    主  文
抗告駁回。
    理  由
一、抗告人即受刑人鄧承緯（下稱抗告人）抗告意旨略以：
　㈠抗告人所犯偽造有價證券、詐欺取財等案件，經臺灣高等法
    院106年度上訴字第1142號判決確定（下稱前案），抗告人
    另犯詐欺取財案件，經臺灣臺中地方法院109年度簡字第125
    4號判決確定（下稱後案）。由前後案之犯罪時間以觀，兩
    者相隔已有6年、10年之久；前、後案所犯罪名並非全部相
    同，前、後案犯罪行為手段、態樣亦差異甚大；抗告人於前
    案除犯詐欺取財罪以外，尚犯業務侵占罪、偽造有價證券罪
    、行使偽造私文書等罪，足見前案之犯罪情節較重，是後案
    之犯罪情節、所生危害，尚非甚鉅。基此，抗告人之後案，
    應屬一時失慮偶發之再犯原因，其主觀犯意所顯現之惡性及
    其反社會性並非重大。
　㈡抗告人於後案所詐欺取得之財物均已全數赔償被害人，所處
    之刑亦已易科罰金而執行完畢。抗告人一人扶養5歲之幼子
    ，又罹患口腔癌第三期須定時至醫院追蹤治療，且經濟狀況
    不佳，而以抗告人所犯前案經判處有期徒刑2年及應執行刑1
    年2月，後案則經判處應執行有期徒刑10月得易科罰金，如
    撤銷前案宣告刑較重之緩刑，抗告人即須入監執行有期徒刑
    2年及1年2月，對抗告人過於嚴苛，實有失公允，而與比例
    原則相違。請求撤銷原裁定，駁回檢察官之聲請等語。
二、按受緩刑之宣告而有下列情形之一，足認原宣告之緩刑難收
    其預期效果，而有執行刑罰之必要者，得撤銷其宣告：一、
    緩刑前因故意犯他罪，而在緩刑期內受6月以下有期徒刑、
    拘役或罰金之宣告確定者。二、緩刑期內因故意犯他罪，而
    在緩刑期內受6月以下有期徒刑、拘役或罰金之宣告確定者
    。三、緩刑期內因過失更犯罪，而在緩刑期內受有期徒刑之
    宣告確定者。四、違反第74條第2項第1款至第8款所定負擔
    情節重大者。有前項第1款至第3款情形者，撤銷緩刑宣告之
    聲請，於判決確定後6月以內為之，刑法第75條之1定有明文
    。又緩刑制度係為促使惡性輕微之被告或偶發犯、初犯改過
    自新而設，刑法第75條之1修正理由即明示：「現行關於緩
    刑前或緩刑期間故意犯他罪，而在緩刑期內受得易科罰金之
    有期徒刑之宣告者，列為應撤銷緩刑之事由，因認過於嚴苛
    ，而排除第75條應撤銷緩刑之事由，移列至得撤銷之事由，
    俾使法官依被告再犯情節，而裁量是否撤銷先前緩刑之宣告
    ；其次，如有前開事由，但判決宣告拘役、罰金時，可見行
    為人仍未見悔悟，有列為得撤銷緩刑之事由，以資彈性適用
    。」故緩刑宣告是否撤銷，除須符合刑法第75條之1第1項各
    款之要件外，本條並採裁量撤銷主義，賦予法院撤銷與否之
    權限，特於第1項規定實質要件為「足認原宣告之緩刑難收
    其預期效果，而有執行刑罰之必要」，亦即於上揭「得」撤
    銷緩刑之情形，法官應依職權本於合目的性之裁量，妥適審
    酌被告所犯前後數罪間，關於法益侵害之性質、再犯之原因
    、違反法規範之情節是否重大、被告主觀犯意所顯現之惡性
    及其反社會性等情，是否已使前案原為促使惡性輕微之被告
    或偶發犯、初犯改過自新而宣告之緩刑，已難收其預期之效
    果，而確有執行刑罰之必要，資為審認裁定之標準。
三、經查：
  ㈠抗告人前因偽造有價證券、詐欺取財等案件，經臺灣高等法
    院以106年度上訴字第1142號判決判處詐欺取財（3罪）、業
    務侵占、行使偽造私文書罪，應執行有期徒刑1年2月，如易
    科罰金，以新臺幣1千元折算一日，緩刑4年；偽造有價證券
    罪有期徒刑2年，緩刑4年；於民國106年8月24日確定在案，
    合先敘明。
　㈡抗告人另於前案受緩刑宣告期內故意再犯詐欺取財2罪，並經
    臺灣臺中地方法院以109年度簡字第1254號判決分別判處有
    期徒刑6月、5月，定應執行有期徒刑10月，如易科罰金，以
    新臺幣1千元折算一日，於110年2月17日確定在案等情，有
    各該判決書、臺灣高等法院被告前案紀錄表在卷可稽，足見
    抗告人確有於前案緩刑期間故意犯他罪，而在緩刑期內受6
    月以下有期徒刑宣告確定之事實。
　㈢抗告人前案偽造有價證券、詐欺取財等案件，雖經臺灣高等
    法院以抗告人前未曾因故意犯罪受有期徒刑以上刑之宣告、
    犯罪後坦認犯罪，於偵查中將業務侵占支票所得款項全數償
    還告訴人，復與多位被害人達成和解並給付部分和解金額等
    情，認抗告人犯後確有悔意，經偵、審程序及科刑教訓，當
    知警惕，而無再犯之虞，所宣告之刑以暫不執行為適當，均
    宣告緩刑4年。不料抗告人於前案緩刑期內之107年9月5日至
    17日、107年6月間，竟再犯詐欺取財2罪，而上述前後案之
    犯罪模式，多數係以詐術使人交付財物，均係意圖為自己不
    法之所有之財產犯罪，審酌抗告人重複犯詐欺取財罪，顯見
    其並未因受緩刑宣告之寬典，謹慎自持，竟於緩刑期間再犯
    相同罪質之案件，依其法益侵害、再犯原因、犯罪情節、非
    偶發而係重複犯罪等情狀觀之，實已足動搖前案為緩刑宣告
    之理由，足認上開緩刑宣告顯難收預期抑制再犯、矯治教化
    之功效，確有執行刑罰必要。至於抗告人以家庭及身體健康
    狀況等情，提起本件抗告，實與抗告人緩刑宣告應否撤銷之
    判斷無關，非屬法院考量是否撤銷本案緩刑宣告時所應審酌
    之事由，亦無礙於原宣告之緩刑難收其預期效果，而有執行
    刑罰必要之認定。是原裁定認抗告人所犯前案為偽造有價證
    券、詐欺取財等罪，後案所犯為詐欺取財罪，罪質相近，均
    為故意犯罪，侵害法益與犯罪性質相近，抗告人未珍惜緩刑
    之機會，而再犯詐欺取財罪案件，堪認抗告人並未因受緩刑
    之宣告而知所戒懼，其主觀犯意所顯現之惡性及反社會性並
    非輕微，亦非偶蹈法網所致，顯見其法治觀念薄弱，無視個
    人犯罪行為對國家社會造成之危害，惡性非輕，違反法規範
    之情節，已屬重大，足見抗告人未珍惜前案賦予抗告人品格
    重建之機會，所為之緩刑宣告難收其預期之效果，而有執行
    刑罰之必要等，經裁量後撤銷抗告人緩刑之宣告，業已詳敘
    所憑認定之理由，揆諸前揭說明，合於刑法第75條之1第1項
    第2款所定之目的性裁量，經核其裁量權之行使並無違法或
    不當。抗告意旨以原裁定未充分審酌前、後二案犯罪手段、
    態樣、情節輕重差異、刑度輕重比例狀況等為由，請求撤銷
    原裁定云云，均尚無從據為其有利之認定。
四、綜上所述，本院依比例原則考量後，認欲使抗告人改過自新
    而宣告之緩刑，已難收預期之效果，若不執行刑罰，顯難促
    其反省、警惕，抗告人恣意違反法規範，顯現其反社會性，
    法治觀念薄弱，自身反省能力不足。從而，本件檢察官聲請
    撤銷緩刑宣告，尚無不合，原審審酌抗告人前、後案之犯罪
    事實，認前案雖給予抗告人緩刑之宣告，欲導正抗告人遵守
    法律規範，惟緩刑對其顯難收矯治之效，而有執行刑罰之必
    要，與刑法第75條之1第1項第2款之規定相符，據以裁定撤
    銷緩刑，其認事用法並無違誤，抗告人執持前詞提起抗告，
    指摘原裁定不當，為無理由，應予駁回。
五、據上論斷，依刑事訴訟法第412條，裁定如主文。
中　　華　　民　　國　　110 　年　　8 　　月　　9 　　日
        　　刑事第十二庭  審判長法　官  張  國  忠
　　　　　　　　　　　　　　    法　官  李  雅  俐
　　　　　　　　　　　　　　  　法　官  劉  敏  芳
以上正本證明與原本無異。   
不得再抗告。 
                                書記官  陳  俞  豪 
　　　　　　　　　　　　　　　　
中　　華　　民　　國　　110 　年　　8 　　月　　9 　　日